臺灣板橋地方法院民事裁定　　　　　　　96年度聲字第2077號
聲　請　人　聯邦商業銀行股份有限公司
法定代理人　乙○○
代　理　人　丙○○
相　對　人　承鴻營造股份有限公司
法定代理人　甲○○
上列當事人間聲請發還擔保金事件，本院裁定如下：
    主  文
聲請駁回。
聲請程序費用由聲請人負擔。
    理  由
一、聲請人聯邦商業銀行股份有限公司前經行政院金融監督管理
    委員會民國94年2月5日金管銀(二)字第0948010181號函核准自
    94年3 月19日起概括承受中興商業銀行不含金融同業存款及
    拆款之資產、負債暨營業，並依金融機構合併法第18條第3
    項規定，依法刊登自由時報第41版公告週知，原屬中興商業
    銀行之債權及其他存屬權利等均已合法移轉予聲請人，合先
    敘明。
二、本件聲請意旨略以：聲請人與相對人間假扣押事件，前依本
    院87年度裁全字第2073號民事裁定提存擔保金，而聲請對相
    對人之財產為假扣押執行在案。茲因本件擔保物即台北市政
    府建設公債87年度債票新臺幣（下同）500,000元券1張，核
    已超逾本院上開裁定之範圍，且聲請人於94年3 月19日依法
    承受中興商業銀行之本件資產後，始知有超額提存情事，爰
    依提存法第16條第1項第5款之規定，請求裁定返還擔保金等
    語，並提出行政院金融監督管理委員會94年2月5日金管銀(二)
    字第0948010181號函、自由時報第41版、本院87年度裁全字
    第2073號民事裁定、87年度存字第1986號提存書等影本各1
    件為證。
三、按擔保提存之提存人於提存後，有提存出於錯誤，經法院裁
    定返還確定者，得聲請該管法院提存所返還提存物，提存法
    第16條第1項第5款固有明文。惟提存事件性質上屬非訟事件
    ，法院就當事人主張之事項，僅能就形式上審查其是否相符
    ，故提存法第16條第1項第5款所謂提存出於錯誤者，應係指
    依提存人之主張，就形式上觀察，即知係出於錯誤者而言。
    且所謂錯誤，係指表意人為意思表示時，因認識不正確或欠
    缺認識，以致內心之效果意思與外部之表示行為不一致，是
    所謂提存錯誤，係指提存人於提存當時，對於提存當事人、
    提存標的物及提存原因之認識發生錯誤而為提存。
四、經查，本件聲請人係依據本院87年度裁全字第2073號假扣押
    裁定，而向本院提存擔保物台北市政府建設公債87年度債票
    500,000元券1張（票號：HI000395，附息票第1-7 期），經
    本院以87年度存字第1986號提存事件受理在案等情，此有聲
    請人所提本院87年度裁全字第2073號民事裁定、87年度存字
    第1986號提存書等各影本1 件在卷為證，顯見本件聲請人於
    提存當時，對於提存當事人、提存標的物及提存原因，就形
    式上觀察，並無效果意思與外部表示行為不一致之情形，聲
    請人基於假扣押裁定所為提存行為本身並無錯誤可言。因此
    ，本件既與提存法第16條第1項第5款所謂「提存錯誤」之要
    件不符，則聲請人為本件聲請，即屬無據，應予駁回。
五、依民事訴訟法第95條、第78條，裁定如主文。
中　　華　　民　　國　　96　　年　　9 　　月　　14　　日
                  民事第三庭    法　官　邱靜琪
以上正本證明與原本無異
如不服本裁定應於送達後10日內向本院提出抗告狀，並應繳納抗
告裁判費新台幣1,000元整。
中　　華　　民　　國　　96　　年　　9 　　月　　14　　日
                                書記官　白俊傑
